臺灣苗栗地方法院民事裁定
110年度監宣字第178號
聲  請  人  陳莉娜  




相  對  人  劉怡惠  


            劉仲瑋  

關  係  人  魏惠美  


上列當事人間請求監護宣告事件，本院裁定如下：
    主    文
一、宣告相對人劉怡惠(民國00年0月00日生，身分證統一編號：
    Z000000000)、劉仲瑋（民國00年0 月0日生，身分證統一編
    號：Z000000000號）為受監護宣告之人。
二、選定聲請人陳莉娜（民國00 年00 月00日生，身分證統一編
    號：Z000000000號）為受監護宣告之人劉怡惠、劉仲瑋之監
    護人。
三、指定關係人魏惠美為受監護宣告之人劉怡惠、劉仲瑋之會同
    開具財產清冊之人。
四、聲請程序費用由受監護宣告之人劉怡惠、劉仲瑋負擔。
　　理    由
一、按對於因精神障礙或其他心智缺陷，致不能為意思表示或受
    意思表示，或不能辨識其意思效果者，法院得因本人、配偶
    、四親等之親屬，最近1 年有同居事實之其他親屬、檢察官
    、主管機關或社會福利機構之聲請，為監護之宣告，民法第
    14條第1 項定有明文。次按受監護宣告之人應置監護人；法
    院為監護之宣告時，應依職權就配偶、四親等內之親屬、最
    近1 年有同居事實之其他親屬、主管機關、社會福利機構或
    其他適當之人選定1 人或數人為監護人，並同時指定會同開
    具財產清冊之人；法院選定監護人時，應依受監護宣告之人
    之最佳利益，優先考量受監護宣告之人之意見，審酌一切情
    狀，並注意下列事項：（一）受監護宣告之人之身心狀態與
    生活及財產狀況。（二）受監護宣告之人與其配偶、子女或
    其他共同生活之人間之情感狀況。（三）監護人之職業、經
    歷、意見及其與受監護宣告之人之利害關係。（四）法人為
    監護人時，其事業之種類與內容，法人及其代表人與受監護
    宣告之人之利害關係，民法第1110條、第1111條第1 項、第
    1111條之1 亦規定甚明。末按，法院應於鑑定人前，就應受
    監護宣告之人之精神或心智狀況，訊問鑑定人及應受監護宣
    告之人，始得為監護之宣告。但有事實足認無訊問之必要者
    ，不在此限。鑑定應有精神科專科醫師或具精神科經驗之醫
    師參與並出具書面報告，家事事件法第167 條定有明文。
二、本件聲請意旨略以：聲請人陳莉娜為相對人劉怡惠、劉仲瑋
    之母，相對人劉怡惠、劉仲瑋均為重度障礙人士，致不能為
    意思表示及受意思表示，或不能辨識其意思表示之效果，為
    日後能合法處理相對人等照護事項，保障其等最佳利益，為
    此請求宣告相對人為受監護宣告之人，選任聲請人為相對人
    之監護人，並指定關係人魏惠美為相對人劉怡惠、劉仲瑋之
    會同開具財產清冊之人等語。
三、本院之判斷：
（一）聲請人主張之事實，業據其提出親屬系統表、同意書、中
      華民國身心障礙證明、戶籍謄本等件為證。另經本院於民
      國111年4月15日上午10時前往為恭醫院實施鑑定程序，有
      鑑定人林玉財醫師、聲請人及相對人等在場，法官當場審
      驗相對人等之心神狀況，並於鑑定人林玉財醫師前訊問相
      對人等，相對人劉怡惠對於法官所為年齡、同住對象等問
      題，答非所問，亦無基本計算能力；相對人劉仲瑋能辨識
      新台幣數額，但不能為基本計算，並常以「不知道」等語
      回應法官之訊問，經法官請鑑定人提出鑑定報告，此經載
      明本件監宣輔宣訊問筆錄附卷可稽。嗣經鑑定人函覆為恭
      醫療財團法人為恭紀念醫院精神醫療中心司法鑑定報告書
      略以：相對人劉怡惠經診斷具自閉症及重度智能不足，無
      法依指示或示範完成智力測驗，注意力不集中，雖具日常
      生活自理能力，但洗澡需他人協助，對一般事務之理解、
      認知、判斷及自我控制能力極度受損，其為意思表示受意
      思表示，及辨識其意思表示效果之能力達完全不能之程度
      ；相對人劉仲瑋經診斷具自閉症及智能不足，可回應他人
      問話，但常以「不知道」等語回覆，無法溝通，注意力不
      集中，坐立不安，智力測驗結果為中度智能不足，在知識
      學習、人際與社會技巧，維持日常生活等能力明顯缺損，
      使其對一般事務之理解、認知、判斷及自我控制能力極度
      受損，其為意思表示受意思表示，及辨識其意思表示效果
      之能力達完全不能之程度等語。綜上，足認相對人劉怡惠
      、劉仲瑋確因精神障礙或其他心智缺陷，致不能為意思表
      示或受意思表示，或不能辨識其意思表示效果之程度，爰
      宣告相對人為受監護宣告之人。
（二）聲請人為相對人劉怡惠、劉仲瑋之母，聲請人配偶已歿，
      現由聲請人與關係人魏惠美偕同照顧相對人等，並聲請指
      定關係人魏惠美擔任會同開具財產清冊之人等情，有親屬
      系統表、同意書、戶籍謄本在卷可稽。本院函請財團法人
      苗栗縣私立幼安教養院訪視聲請人及相對人，訪視報告略
      以：相對人劉怡惠37歲，未婚，持有中華民國重度身心障
      礙證明，相對人劉怡惠稍具生活自理能力，但需他人全程
      協助，與人交談時，僅會仿說回應不具對話能力；相對人
      劉仲瑋40歲，未婚，持有中華民國重度身心障礙證明，曾
      因玩耍時不甚情緒起伏而咬傷相對人劉怡惠，相對人可簡
      單口語表達，但意思表達不清，無數字運算能力，稍具生
      活自理能力，但需家屬在旁協助。聲請人為相對人劉怡惠
      、劉仲瑋之母，現年65歲，每月收入約2至3萬元，具相當
      數額之存款，經濟狀況良好，針對相對人等之照護有安排
      適當計畫，亦知為相對人等辦理社會福利輔助，有良好社
      會資源連結能力。上情有財團法人苗栗縣私立幼安教養院
      函覆之上開訪視報告在卷可稽。本院審酌上情，認聲請人
      為相對人之母，有意願擔任監護人，目前對相對人劉怡惠
      、劉仲瑋之照顧無疏忽不當之處，應可善盡保護相對人之
      權益，爰依前揭規定，選定聲請人為相對人之監護人；另
      關係人魏美惠為聲請人之友，自幼與聲請人交好，雙方因
      家庭結構改變，相互扶持至今，常協助聲請人照護相對人
      等，並有意願擔任會同開具財產清冊之人，爰依前揭規定
      ，併指定關係人為會同開具財產清冊之人。
四、末按監護人於執行有關受監護人之生活、護養療治及財產管
    理之職務時，應尊重受監護人之意思，並考量其身心狀況與
    生活狀況；監護開始時，監護人對於受監護人之財產，應依
    規定會同本院指定開具財產清冊之人，於二月內開具財產清
    冊，並陳報法院；於前條之財產清冊開具完成並陳報法院前
    ，監護人對於受監護人之財產僅得為管理上必要之行為；監
    護人對於受監護人之財產，非為受監護人之利益，不得使用
    、代為或同意處分；監護人代理受監護人購置或處分不動產
    ，或就其居住之建築物或基地出租、供他人使用或終止租賃
    ，非經法院許可，不生效力；民法第1112條、第1113條準用
    第1099條第1 項、第1099之1 、第1101條第1 項及第2 項之
    規定甚明，請參照辦理。
五、依家事事件法第164 條第2 項，裁定如主文。
中　　華　　民　　國　　111 　年　　5 　　月　　25　　日
                   家事法庭     法  官　李麗萍
以上正本係照原本作成。
如對本裁定抗告須於裁定送達後10日內向本院提出抗告狀，並繳
納抗告費新臺幣1,000元。
中　　華　　民　　國　　111 　年　　5 　　月　　25　　日
                                書記官　盧品蓉